【裁判字號】    97,上更(一),93
【裁判日期】    971009
【裁判案由】    違反毒品危害防制條例
【裁判全文】
臺灣高等法院高雄分院刑事判決      97年度上更(一)字第93號
上  訴  人
即  被  告  甲○○
                    （現於臺灣高雄第二監獄執行中）
指定辯護人  劉家榮律師
上列上訴人因違反毒品危害防制條例案件，不服臺灣高雄地方法
院94年度訴字第3444號中華民國95年1 月17日第一審判決（起訴
案號：臺灣高雄地方法院檢察署94年度偵字第6140號），提起上
訴，判決後經最高法院發回更審，本院判決如下：
    主  文
原判決撤銷。
甲○○共同連續販賣第二級毒品，處有期徒刑柒年陸月。扣案之
甲基安非他命貳拾貳包（驗後毛重參佰零捌點陸柒公克）、電子
磅秤壹台所沾之甲基安非他命殘渣、沾有甲基安非他命殘渣之夾
鏈袋壹盒，均沒收銷燬之；前開電子磅秤壹台沒收；共同販賣毒
品所得新臺幣陸萬元與乙○○連帶沒收，如全部或一部不能沒收
時，以渠等財產連帶抵償之。
    事  實
一、緣乙○○（業經臺灣高雄地方法院以94年度重訴字第121 號
    判處有期徒刑9 年，褫奪公權6 年確定）曾於民國94年1 月
    間，將重量1 公斤價值新臺幣（下同）44萬元之甲基安非他
    命之其中半數（半公斤，即500 公克）販賣予甲○○，其餘
    500 公克之甲基安非他命則暫時寄放在甲○○位於高雄市鼓
    山區○○○路659 號5 樓住處（下稱甲○○明誠三路住處）
    。乙○○基於意圖營利販賣第二級毒品甲基安非他命之概括
    犯意，另於94年1 月間及3 月初，連續販賣品質不佳、重量
    分別為1 兩、2 兩之甲基安非他命予簡秀梅2 次（每兩均為
    2 萬元，販賣所得合計6 萬元），嗣簡秀梅向乙○○反應所
    購買之甲基安非他命品質不佳，要求換貨，乙○○乃委請甲
    ○○自其寄放在甲○○明誠三路住處之甲基安非他命中，取
    出相同數量之甲基安非他命兌換予簡秀梅。甲○○明知甲基
    安非他命係業經公告列為毒品危害防制條例第2 條第2 項第
    2 款之第二級毒品，不得持有及販賣，亦知悉乙○○於94年
    1 月間及3 月初，連續販賣品質不佳、重量分別為1 兩、2
    兩之甲基安非他命給簡秀梅，簡秀梅向乙○○反應所購買之
    甲基安非他命品質不佳，要求換貨等情，仍基於幫助乙○○
    意圖營利販賣第二級毒品甲基安非他命之概括犯意，連續於
    ：(一)94年1 月間，在高雄市○○區○○路43 1號5 樓，(二)94
    年3 月初，在甲○○明誠三路住處，自乙○○寄放在甲○○
    明誠三路住處之甲基安非他命中，取出相同數量之甲基安非
    他命兌換交付予簡秀梅，而與乙○○共同完成販賣具有一定
    品質之第二級毒品甲基安非他命予簡秀梅之行為。嗣於94年
    3 月11日12時50分許，為警持臺灣高雄地方法院核發之搜索
    票，前往甲○○明誠三路住處搜索，當場查扣甲基安非他命
    22包（驗後毛重30 8.67 公克）、沾有甲基安非他命之電子
    磅秤1 台、沾有甲基安非他命殘渣之夾鏈袋1 盒，及與本案
    販賣第二級毒品無關之第一級毒品海洛因18包（合計凈重20
    0.83公克，含海洛因殘渣之包裝袋重合計17.77 公克）、試
    海洛因純度機器1 台、葡萄糖1 盒、鐵盤1 個、湯匙1 支、
    安非他命吸食工具1 組、玻璃球管1 支、酒精1 瓶、行動電
    話4 支、電話卡5 張、帳簿2 本等物。
二、案經內政部警政署高雄港務警察局移送臺灣高雄地方法院檢
    察署檢察官偵查起訴。
    理  由
壹、證據能力方面
    按傳聞法則之重要理論依據，在於傳聞證據未經當事人之反
    對詰問予以核實，乃予排斥，惟若當事人已放棄對原供述人
    之反對詰問權，於法院審判時表明同意該等傳聞證據可作為
    證據，基於證據資料愈豐富，愈有助於真實發現之理念，並
    貫徹刑事訴訟法修法加重當事人進行主義之精神，確認當事
    人對於證據能力有處分權之制度，傳聞證據經當事人同意作
    為證據，法院認為適當者，亦得為證據。另當事人於調查證
    據時，對於傳聞證據表示「沒有意見」、「對於證據調查無
    意見」，而未於言詞辯論終結前聲明異議，應視為已有將該
    等傳聞證據採為證據之同意，此刑事訴訟法第159 條之5 定
    有明文。檢察官、被告及辯護人於本院準備程序時已表示對
    於全案卷證之證據能力均無意見（見本院卷第62頁），依刑
    事訴訟法第159 條之5 之規定，應視為檢察官、被告及辯護
    人已同意本案全部證據均有證據能力，本院斟酌該等證據並
    非非法取得，亦無證明力明顯過低之情形，是該等證據，均
    得採為證據。
貳、實體方面
一、訊據上訴人即被告甲○○（下稱被告）固坦承向乙○○購買
    500 公克之甲基安非他命，並曾交付甲基安非他命予簡秀梅
    2 次等事實，惟矢口否認有何販賣第二級毒品甲基安非他命
    之犯行，辯稱：是乙○○販賣甲基安非他命給簡秀梅，嗣簡
    秀梅向乙○○反應所買之甲基安非他命品質不好，乙○○才
    委請伊拿寄放在伊明誠三路住處之甲基安非他命兌換交付給
    簡秀梅云云。經查：
  (一)乙○○將1 公斤之第二級毒品甲基安非他命之其中半數（半
    公斤，即500 公克）販賣給被告，剩餘部分則寄放於被告明
    誠三路住處等事實，業經被告自承在卷（見警卷一第15頁）
    ，核與證人乙○○於原審審理中結證情節相符（見原審卷第
    88至95頁）。而扣案之晶體22包經送請內政部警政署刑事警
    察局鑑定結果，確均係第二級毒品甲基安非他命（驗後毛重
    308.67公克），亦有該局94年8 月10日刑鑑字第0940101323
    號鑑定書在卷可查（見94年度偵字第6140號卷第55頁），是
    此部分事實堪以認定。
  (二)乙○○曾販賣重量分別為1 兩、2 兩之甲基安非他命予簡秀
    梅，每兩2 萬元，因上開甲基安非他命品質不佳，簡秀梅要
    求換貨，乙○○始要求甲○○分別於：(一)94年1 月間，在高
    雄市○○區○○路431 號5 樓；(二)94年3 月初，在被告明誠
    三路住處，自其寄放在被告明誠三路住處之甲基安非他命中
    ，取出相同數量之甲基安非他命兌換予簡秀梅等事實，業經
    證人簡秀梅於原審審理中結證稱：伊未曾跟被告買過毒品，
    警詢時稱向被告買過2 次，係因伊向乙○○買甲基安非他命
    ，被告剛好在場，因為品質不好要換貨，乙○○要被告拿來
    ，…，換貨時不需再補差價，在警詢時誤會警察意思，以為
    被告代拿給毒品即是販賣毒品之意。除了兌換毒品外，不曾
    找過被告，…，在警詢稱94年1 月初跟被告買過1 兩甲基安
    非他命係指要拿去換，兩次都是品質不佳去換貨，購買毒品
    之價金均交給乙○○，…，甲基安非他命每兩是2 萬元，換
    貨時，因乙○○剛好在被告處，乙○○就叫伊到被告住處等
    語（見原審卷第83至87頁）。而證人乙○○於原審審理中亦
    結證稱：有賣毒品予簡秀梅，…，1 兩賣她2 萬或2 萬多，
    …，因常常到被告住處，故將甲基安非他命置於被告住處，
    如有人要購買時，即不需再回家拿，要交貨給人時，被告如
    果認識對方，會要被告幫忙拿去交貨，簡秀梅有反應過所購
    買之甲基安非他命品質不佳，有拿1 兩至2 兩之數量來兌換
    等語（見原審卷第88至91頁）。證人簡秀梅、乙○○上開證
    述，均經具結，且證述之情節大致相符。關於乙○○販賣甲
    基安非他命予簡秀梅之價格，簡秀梅陳稱1 兩2 萬元，而乙
    ○○則稱1 兩2 萬元或2 萬餘元，所述或有出入，然因乙○
    ○販賣甲基安非他命之對象非僅簡秀梅1 人，對於其販賣甲
    基安非他命予簡秀梅之價格或有誤記或混淆之虞；反之，簡
    秀梅所購買甲基安非他命之次數不多、數量不大、購買之對
    象則僅係乙○○1人 ，衡情，簡秀梅對於其向乙○○所購買
    甲基安非他命之價格，自無誤記或混淆之虞；職是，關於乙
    ○○販賣甲基安非他命予簡秀梅之價格，自以簡秀梅所述1
    兩2 萬元較為真實可信。
  (三)乙○○要被告換貨予簡秀梅時，曾在被告明誠三路住處和室
    房間，將甲基安非他命置於夾鏈袋內，告知被告因簡秀梅要
    換貨，請被告拿毒品下去等事實，業經證人乙○○於原審結
    證綦詳（見原審卷第94至95頁）；被告經與證人隔離後所為
    之自白，就換貨之過程、細節均大致相符，且被告亦陳稱：
    乙○○要伊拿東西下去時，伊知道那是（甲基）安非他命等
    語（見原審卷第95、106 頁）。準此，被告確實知悉乙○○
    販賣品質欠佳之甲基安非他命予簡秀梅，簡秀梅向乙○○要
    求換貨，乙○○乃委請被告自乙○○寄放在被告明誠三路住
    處之甲基安非他命中，取出相同數量之甲基安非他命兌換交
    付予簡秀梅等情，洵堪認定。
  (四)被告及辯護人雖辯稱：被告上開行為僅係單純協助乙○○換
    貨予簡秀梅，至多僅構成連續幫助販賣第二級毒品，並不該
    當販賣毒品罪責云云（見本院卷第60、61頁）。惟按買賣交
    易過程中，出賣人有義務交付與買受人意思合致之標的物，
    倘因買受人對於所購買標的物之品質不滿意，出賣人應買受
    人之要求而換貨，該換貨行為亦屬物之買賣瑕疵擔保義務之
    履行，故換貨行為本即屬於同一買賣交易性質之延續。又刑
    法上之幫助犯，係指以幫助之意思，對於正犯資以助力，而
    未參與  實施犯罪之行為者而言，如就構成犯罪事實之一部
    ，已參與實施，即屬共同正犯（最高法院24年上字第3279號
    、49年台上字第77號判例要旨可資參照）。被告知悉乙○○
    於94年1 月間及3 月初，連續販賣品質不佳、重量分別為1
    兩、2 兩之甲基安非他命給簡秀梅，簡秀梅向乙○○反應所
    購買之甲基安非他命品質不佳，要求換貨等情，被告亦知悉
    乙○○要伊交付予簡秀梅之物係第二級毒品甲基安非他命，
    竟仍基於幫助乙○○意圖營利販賣第二級毒品甲基安非他命
    之概括犯意，連續於：(一)94年1 月間，在高雄市○○區○○
    路43 1號5 樓；(二)94年3 月初，在甲○○明誠三路住處，將
    乙○○販賣予簡秀梅品質較差之甲基安非他命收回，另將品
    質較好之甲基安非他命兌換交付予簡秀梅，且該換貨行為係
    屬販賣行為之一部等情，均如上述。被告雖係基於幫助之意
    思，對於乙○○販賣甲基安非他命予簡秀梅之行為資以助力
    ，然其既將甲基安非他命兌換交付予簡秀梅，即已參與實行
    販賣第二級毒品之犯罪構成行為，自應與乙○○併論販賣第
    二級毒品之共同正犯，而非僅構成幫助犯。是被告及辯護人
    上開所辯，顯有誤會，而無足取。
  (五)乙○○以甲基安非他命每500公克（即半公斤）22萬元之價
    格販賣予被告，而以每兩2萬元之價格販賣簡秀梅等事實，
    業據被告自承在卷，並據證人乙○○、簡秀梅證述綦詳，均
    如上述。被告上開販入甲基安非他命之成本約為每兩16,500
    元，被告與乙○○共同販賣甲基安非他命予簡秀梅，每兩所
    得之利潤約有3,500 元，足認被告與乙○○共同販賣甲基安
    非他命予簡秀梅，具有營利之意圖甚為明灼。
  (六)綜上所述，本件事證已臻明確，被告共同意圖營利而販賣甲
    基安非他命之犯行，洵堪認定，應予依法論科。至起訴意旨
    雖認被告係先向乙○○購買大量毒品後，再分批販賣予簡秀
    梅以圖利云云，惟此部分確實之事實經過，業經證人簡秀梅
    、乙○○於原審審理時結證綦詳，已如上述，足以證明被告
    於乙○○與簡秀梅之毒品交易過程中，係為擔保毒品品質，
    並交付具有一定品質之毒品予簡秀梅之共同正犯，是起訴意
    旨此部分之認定尚有誤會，爰併敘明。
二、新舊法之比較適用：
    被告行為後，刑法業於94年2月2日修正公布部分條文，並於
    95年7月1日施行。依修正後刑法第2條第1項規定「行為後法
    律有變更者，適用行為時之法律。但行為後之法律有利於行
    為人者，適用最有利於行為人之法律」，此條規定與刑法第
    1 條罪刑法定主義契合，係規範行為後法律變更所生新舊法
    律比較適用之準據，是刑法第2 條本身雖經修正，尚無比較
    新舊法之問題，應一律適用裁判時之現行刑法第2 條，以決
    定適用之刑罰法律，先予敘明。又本次修正涵蓋之範圍甚廣
    ，故比較新舊法時，應就罪刑有關之共犯、牽連犯、連續犯
    、有無累犯加重、自首減輕暨其他法定加減原因與加減例等
    一切情形，綜其全部罪刑之結果而為比較，有最高法院95年
    5月23日95年度第8次刑庭會議決議可資參照。茲就本案有關
    之新舊法比較部分，臚列如下：
  (一)被告行為後，刑法第33條第5 款關於罰金刑之規定業經修正
    ，修正前刑法第33條第5款規定：「罰金：1元（銀元）以上
    」，並依現行法規所定貨幣單位折算新臺幣條例規定，以銀
    元1元折算新臺幣3元，修正後刑法第33條第5款則規定：「
    罰金：新臺幣1000元以上，以百元計算之」，惟修正後刑法
    第33條第5 款所定罰金刑最低數額，較之修正前提高，自以
    修正前刑法第33條第5款規定較有利於被告。
  (二)關於罰金刑之加重，依修正後刑法第67條規定，其最高度及
    最低度同加重之，惟依修正前刑法第68條所定，僅加重其最
    高度，比較結果，以舊法較有利於被告。
  (三)關於共同正犯部分，修正前刑法第28條規定：「二人以上共
    同實施犯罪之行為者，皆為正犯」，修正後則規定為「二人
    以上共同實行犯罪之行為者，皆為正犯」，依修法意旨乃為
    強調個人責任，及犯罪係處罰行為，而非處罰行為人之思想
    或惡性，即重視客觀之犯罪行為，故有修正共同正犯之參與
    類型，確定在「實行」概念下之共同參與行為，始成立共同
    正犯，以別於舊法時代將「實施」二字涵蓋陰謀、預備、著
    手、實行之概念在內。經比較新舊法結果，修正後刑法對於
    共同正犯之規定較為限縮，自以適用修正後刑法對於被告較
    為有利。
  (四)修正後刑法第56條連續犯之規定業經刪除，此雖非犯罪構成
    要件之變更，惟顯已影響行為人刑罰之法律效果，自屬法律
    變更。就被告先後2 次販賣第二級毒品甲基安非他命之犯行
    ，依修正前刑法應認係連續犯，依修正後刑法則為數行為，
    應分論併罰，經比較新舊法結果，修正後之刑法非較有利於
    被告，依修正後刑法第2 條第1 項前段之規定，應適用被告
    行為時之法律，即修正前刑法第56條之規定論以連續犯（最
    高法院95年5 月23日95年第8 次刑事庭會議決議參照）。
  (五)修正前刑法第49條規定：「累犯之規定，於前所犯罪依軍法
    或於外國法院受裁判者，不適用之」，修正後刑法第49條規
    定：「累犯之規定，於前所犯罪在外國法院受裁判者，不適
    用之」，修正後刑法排除前所犯罪依軍法裁判者不適用累犯
    之規定。被告於90年間曾因違反職役職責罪，經國防部南部
    地方軍事法院以90年度和審字第502號判處有期徒刑6月確定
    ，於90年12月27日執行完畢，有臺灣高等法院被告前案紀錄
    表1 份在卷可稽。而被告本件犯罪時間在刑法修正前，判決
    時間則在刑法修正後，經依修正後刑法第2條第1項規定比較
    新舊法結果，自以修正前刑法第49條對於依軍法裁判案件排
    除累犯適用之規定，對於被告較為有利。
  (六)綜合上述各條文修正前、後之比較，以被告行為時即95年7
    月1 日修正施行前之刑法，較有利於被告，自應依修正後刑
    法第2 條第1 項前段規定，適用修正前刑法之相關規定予以
    論處。
三、按甲基安非他命係毒品危害防制條例第2 條第2 項第2 款所
    定之第二級毒品，不得持有及販賣。核被告所為，係犯毒品
    危害防制條例第4條第2項販賣第二級毒品罪。被告持有甲基
    安非他命之低度行為，已為販賣之高度行為所吸收，不另論
    罪。被告與乙○○就上開販賣第二級毒品甲基安非他命之犯
    行，有犯意聯絡及行為分擔，均為共同正犯。被告先後2 次
    將品質較好之甲基安非他命兌換交付予簡秀梅之販賣第二級
    毒品犯行，時間緊接，方法相同，觸犯構成要件相同之罪，
    顯係基於概括犯意反覆為之，為連續犯，應依修正前刑法第
    56條規定論以1 罪，除法定本刑無期徒刑，依法不得加重外
    ，其餘部分依法加重其刑。
四、原審據以論處被告罪刑，固非無見。惟查，按毒品危害防制
    條例第19條第1項固規定「犯第4條至第9 條、第12條、第13
    條或第14條第1項、第2項之罪者，其供犯罪所用或因犯罪所
    得之財物，均沒收之，如全部或一部不能沒收時，追徵其價
    額或以其財產抵償之」。但共同正犯之犯罪所得為現款時，
    因係合併計算，且於全部或一部不能沒收時，以其財產抵償
    之，為避免執行時發生重複沒收、抵償之情形，故各共同正
    犯之間係採連帶沒收主義，於裁判時僅諭知連帶沒收，不得
    就全體共同正犯之總所得，對各該共同正犯分別重複諭知沒
    收（最高法院95年度台上6051號、第6482號判決意旨參照）
    。原判決就被告與乙○○共同販賣毒品所得款項6 萬元，僅
    於主文中諭知沒收，然未諭知應由被告與乙○○連帶沒收，
    尚有未恰。被告上訴意旨否認犯罪，雖不足取，然原判決既
    有上開可議之處，即屬無可維持，自應由本院將原判決撤銷
    改判。
五、審酌被告已有多次毒品前科，仍然無法避開毒品之惡害，竟
    與乙○○共同販賣第二級毒品，戕害購毒者簡秀梅身心健康
    ，犯罪後否認犯行，飾詞卸責，未見悔悟，並參酌本件被告
    與乙○○共同販賣毒品之對象僅簡秀梅1人，販賣之次數僅2
    次，所得為6 萬元，及被告僅將毒品兌換交付予簡秀梅，參
    與販賣構成要件行為之角色較為輕微等一切情狀，爰依原審
    之刑度，仍量處有期徒刑7 年6 月，以資懲儆。扣案之晶體
    22包，經送驗確為第二級毒品甲基安非他命（驗後毛重308.
    67公克），已如前述；扣案之電子磅秤1 台、夾鏈袋1 盒，
    經送請高雄醫學大學附設中和紀念醫院檢驗結果，亦均含有
    第二級毒品甲基安非他命，有該院94年11月1 日檢驗報告2
    紙在卷可查（見原審卷第24、31頁）；是電子磅秤上所含甲
    基安非他命之殘渣、因量微無法析離而沾有甲基安非他命殘
    渣之夾鏈袋、及上開甲基安非他命22包（驗後毛重308.67公
    克），爰均依毒品危害防制條例第18條第1 項前段宣告沒收
    銷燬。而上開電子磅秤1 台，係被告所有供本案犯罪所用之
    物，爰依毒品危害防制條例第19條第1 項規定宣告沒收。至
    因鑑驗而耗損之甲基安非他命，業經滅失，爰不另為沒收銷
    燬之諭知。另被告與乙○○共同販賣毒品所得6 萬元，雖不
    能證明被告確有獲得上開款項，然按共犯行為互相分擔，責
    任共同承擔之法理，爰依毒品危害防制條例第19條第1 項規
    定，將販賣毒品所得6 萬元諭知與乙○○連帶沒收，如全部
    或一部不能沒收時，以渠等財產連帶抵償之。至於起訴書所
    載本件另查扣第一級毒品海洛因18包（合計凈重200.83公克
    ，含海洛因殘渣之包裝袋重合計17.77 公克）、試海洛因純
    度機器1 台、葡萄糖1 盒、鐵盤1 個、湯匙1 支、安非他命
    吸食工具1 組、玻璃球管1 支、酒精1 瓶、行動電話4 支、
    電話卡5 張、帳簿2 本等物，核與被告所涉本件販賣第二級
    毒品甲基安非他命之犯行無關，爰均不為沒收銷燬或沒收之
    諭知。
參、臺灣高雄地方法院檢察署96年度偵字第2264號、第16007號
    移送併案部分（即陳勝宏、陳蔡小萍部分）：
一、臺灣高雄地方法院檢察署96年度偵字第2264號、16007號移
    送併案意旨略以：被告明知甲基安非他命係經公告列為毒品
    危害防制條例第2 條第2 項第2 款之第二級毒品，不得持有
    及販賣，竟基於意圖營利販賣第二級毒品甲基安非他命之概
    括犯意，自94年1 月間起至94年3 、4 月間止，以00000000
    00號行動電話，與陳勝宏、陳蔡小萍所使用之0000000000、
    0000000000號行動電話聯繫，在高雄市楠梓區後勁、右昌等
    地區，連續販賣第二級毒品甲基安非他命予陳勝宏、陳蔡小
    萍5 、6 次。因認被告此部分所為涉犯毒品危害防制條例第
    4 條第2 項販賣第二級毒品罪嫌云云。
二、按「犯罪事實應依證據認定之，無證據不得認定犯罪事實」
    、「被告或共犯之自白，不得作為有罪判決之唯一證據，仍
    應調查其他必要之證據，以察其是否與事實相符」、「不能
    證明被告犯罪者，應諭知無罪之判決」，刑事訴訟法第154
    條第2 項、第156 條第2 項、第301 條第1 項分別定有明文
    。而認定不利於被告之事實，須依積極證據，茍積極證據不
    足為不利被告之認定時，即應為有利於被告之認定，更不必
    有何有利之證據；又認定犯罪事實所憑之證據，雖不以直接
    證據為限，間接證據亦包括在內，然而無論直接證據或間接
    證據，其為訴訟上之證明，須於通常一般之人均不致有所懷
    疑，而得確信其為真實之程度者，始得據為有罪之認定，倘
    其證明尚未達到此一程度，而有合理之懷疑存在而無從使事
    實審法院得有罪之確信時，即應由法院為諭知被告無罪之判
    決（最高法院30年度上字第816 號、76年度台上字第4986號
    判例意旨參照）。復按，施用毒品者供述之憑信性本不及於
    一般人，關於其向某人購買毒品之供述，必須補強證據佐證
    ，以擔保其供述之真實性，俾貫徹刑事訴訟無罪推定及嚴格
    證明之基本原則。所謂補強證據，指其他有關證明該施用毒
    品者關於毒品交易供述真實性之相關證據而言，必須與該「
    毒品交易」之供述，具有相當程度之關連性，足使一般人對
    該供述，並無合理懷疑存在，而得確信其為真實者，始當之
    。至該施用毒品者前後供述是否相符、有無重大矛盾、指述
    是否堅決、態度是否肯定等情，僅係判斷其供述是否具有瑕
    疵之參考，本質上仍屬其供述之範疇，尚不足作為其供述之
    補強證據；而其與所供出之販毒者間之關係、彼此交往背景
    、有無重大恩怨糾葛等情，因與「毒品交易」之有無，不具
    必然之關連性，亦不足藉以補強及擔保其供述為真實之證明
    力（最高法院97年度台上字第383 號判決意旨參照）。
三、移送併案意旨認被告有此部分販賣第二級毒品甲基安非他命
    之犯行，無非係以：(一)證人陳勝宏、陳蔡小萍之證述(二)被告
    所使用之0000000000號行動電話，與陳勝宏、陳蔡小萍所使
    用0000000000、0000000000號行動電話之通訊監察譯文，為
    其論據。訊據被告堅決否認有此部分販賣第二級毒品甲基安
    非他命之犯行，辯稱：伊不認識陳勝宏、陳蔡小萍，也沒有
    販賣第二級毒品甲基安非他命予陳勝宏、陳蔡小萍等語。經
    查：
  (一)證人陳勝宏雖於警詢中證稱：伊於93年間至94年間向被告買
    過海洛因10幾次，安非他命4 、5 次，交易地點在高雄市後
    勁牛稠埔地區，安非他命交易金額是1 千元，數量大概可以
    吸食2次 ，是以0000000000號行動電話與被告聯絡等語（見
    96年度偵字第2264號卷第35至39頁）。於偵查中證稱：伊自
    94年1 月間起至同年3 、4 月間止，向被告購買海洛因10幾
    次，安非他命4 、5 次，是以0000000000、0000000000號行
    動電話或公共電話與被告聯絡等語（見96年度偵字第2264號
    卷第62至63頁、96年度他字第1075號卷第3 至4 頁）。惟於
    本院上訴審審理時則證稱：警察到監獄對我製作筆錄的時候
    ，問我認不認識甲○○，我當時認識1 位綽號叫「小偉」的
    人，我以為「小偉」就是甲○○，在地院出庭的時候，我有
    當庭指認「小偉」不是甲○○；在監獄製作筆錄的時候，警
    察有拿6 張照片讓我指認，當時我因為害怕，就找1 個面相
    比較兇的人來指認等語（見本院上訴卷四第47至51頁）。證
    人陳勝宏雖於警詢及偵查中陳稱向被告購買第二級毒品甲基
    安非他命，惟嗣於本院上訴審審理時則否認向被告購買毒品
    ，其前後證述情節不一，自不得僅憑證人陳勝宏有瑕疵之陳
    述遽為不利於被告之認定。
  (二)證人陳蔡小萍雖於警詢證稱：伊從94年初起向被告購買毒品
    ，交易地點是在高雄市後勁地區及海專一帶，海洛因數量每
    次只有一點點，安非他命數量每次大約含袋1.8公克（半台
    錢），安非他命買過5次以內，每次1千5百元至2千元，都是
    以0000000000號行動電話與他聯絡，每次購買毒品時都是我
    與我先生陳勝宏一起騎機車前往，他都是親自開1 輛白色轎
    車將毒品交給我先生等語（見96年度偵字第2264號卷第48至
    52頁）。於偵查中證稱：伊於94年1 月初認識被告，伊與被
    告交易毒品的時間約2 個月，大多買海洛因，二級毒品比較
    少，二級毒品大概交易4、5次，1次必須拿半錢，約1.8公克
    （半台錢），交易地點有時在後勁牛稠埔，有時在海專旁邊
    ，如果是在牛稠埔，他會叫其他人拿來，如果是在學校旁，
    他會親自開1輛白色轎車拿過來等語（見96年度偵字第2264
    號卷第66頁）。惟於本院上訴審審理時則證稱：伊不認識甲
    ○○，沒有見過他，之前之所以指認他是因為他比較年輕。
    購買安非他命時，藥頭都在車上，他的車子有時開銀色，有
    時開白色，我都騎機車，他將車窗搖下，我伸手進去窗戶內
    ，他將毒品拿出窗外給我，在庭的被告伊確定不是藥頭等語
    （見本院上訴卷四第81至88頁）。證人陳蔡小萍雖於警詢及
    偵查中陳稱向被告購買第二級毒品甲基安非他命，惟嗣於本
    院上訴審審理時則否認向被告購買毒品，其前後證述情節並
    不一致；且針對被告究係將毒品交給伊或伊先生陳勝宏乙節
    ，陳蔡小萍上開證詞亦前後矛盾。職是，亦不得僅憑證人陳
    蔡小萍有瑕疵之陳述遽為不利於被告之認定。
  (三)被告所使用之0000000000號行動電話，與陳勝宏、陳蔡小萍
    所使用0000000000、0000000000號行動電話，於94年1月14
    日11時58分、同日12時26分之通話內容分別為：【「被告：
    喂！」「陳蔡小萍：現在有沒有？」「被告：有，要多少？
    」「陳蔡小萍：要1啦。」「被告：過後勁。」「陳蔡小萍
    ：一樣嗎？」「被告：對啦！」】，【「被告：喂！」「陳
    蔡小萍：那是我老公，你拿去給他好嗎？」「被告：下次要
    來先電話聯絡，我也要顧自己安全。」「陳蔡小萍：拜託啦
    ！他已過去等了，你拿過去好嗎？」「被告：好啦！」】，
    有通訊監察譯文在卷可稽。上開通話內容，業據證人陳蔡小
    萍證稱：經我聆聽監聽錄音帶結果，94年1 月14日11時58分
    、12時26分之通話，都是我和被告的聲音；談話內容是約定
    向被告購買1000元的海洛因。第1通門號0000000000 號行動
    電話，是我與先生陳勝宏所使用，因為聯絡過後，我先生就
    到高雄市楠梓後勁地區要跟被告拿毒品，所以將該門號電話
    帶出門，但卻等不到被告出現，我才會借用我妹妹蔡英萍00
    00000000號行動電話再與被告聯絡；後來大約又經過半小時
    左右，被告才出現將海洛因交給我先生等語明確（見96年度
    偵字第2264號卷第50、51、66頁，原審96年度重訴字第51號
    卷第152 頁）；核與證人即陳勝宏證述：被告就是販賣海洛
    因給我的人，經我聆聽監聽錄音帶結果，第1 通是聯絡被告
    要向他買海洛因，第2 通是我已經到後勁「牛稠埔」等了半
    小時，還沒見到被告，就叫我太太打電話聯繫，所以第2通
    電話就是我太太跟被告聯繫交付海洛因事宜，之後又過了40
    、50分鐘左右，被告就拿我們買的1,000 元海洛因給我等語
    相符（見96年度偵字第2264號卷第36至38頁、第63頁，原審
    96年度重訴字第51號卷第143 、147 至148 頁）。足認上開
    通訊監察譯文，確係陳勝宏、陳蔡小萍向被告購買第一級毒
    品海洛因之對話內容（此部分被告涉犯販賣第一級毒品部分
    ，另由本院以96年度上訴字第2278號審理中），並非陳勝宏
    、陳蔡小萍向被告購買第二級毒品甲基安非他命之對話內容
    ，核與被告是否有販賣第二級毒品甲基安非他命予陳勝宏、
    陳蔡小萍無關，自不得以上開通訊監察譯文，作為被告販賣
    第二級毒品甲基安非他命予陳勝宏、陳蔡小萍之不利認定。
四、綜上所述，公訴人對於被告此部分犯罪事實所提出之證據，
    除證人即施用毒品者陳勝宏、陳蔡小萍有瑕疵之證述外，別
    無其他補強證據佐證，以擔保渠等供述之真實性，在客觀上
    既未達於通常一般之人均不致有所懷疑、而得確信被告確曾
    犯罪之程度，其有合理之懷疑存在時，依「罪證有疑，利於
    被告」之法理，自不得遽為被告確有販賣第二級毒品甲基安
    非他命予陳勝宏、陳蔡小萍之不利認定。職是，併案意旨所
    載被告於94年1 月間起至94年3 、4 月間止，連續販賣第二
    級毒品甲基安非他命予陳勝宏、陳蔡小萍5 、6 次之行為，
    與本案有罪之犯罪事實間，即無連續犯之裁判上一罪關係，
    本院自不得併予審理。
肆、臺灣高雄地方法院檢察署96年度偵字第2264號號移送併案部
    分（即蔡英萍部分）：
    臺灣高雄地方法院檢察署96年偵字第2264號移送併案意旨略
    以：被告明知甲基安非他命係經公告列為毒品危害防制條例
    第2條第2項第2 款之第二級毒品，不得販賣及持有，竟基於
    意圖營利販賣第二級毒品甲基安非他命之概括犯意，於94年
    5、6月間，在高雄市楠梓區右昌地區，連續販賣第二級毒品
    甲基安非他命予蔡英萍2、3次。因認被告此部分所為涉犯毒
    品危害防制條例第4條第2項販賣第二級毒品罪嫌云云。經查
    ，本件被告於94年3月11日為警查獲後遭羈押，於被羈押1個
    多月後之94年4 月21日交保，故併案意旨所指被告販賣甲基
    安非予蔡英萍部分，係指被告交保後所發生之犯罪事實，堪
    以認定。惟被告因販賣第二級毒品犯行經法院裁定羈押後，
    嗣雖獲交保出獄，但該交保行為非被告所得主導或決定，而
    屬偶發之事實；且被告於94年1 月間開始販賣甲基安非他命
    時，亦無法預測其何時會遭羈押，何時會被交保釋放，更不
    可能基於概括犯意，決定於遭釋放後再繼續販賣甲基安非他
    命。故應認併案意旨所載被告於94年5 、6 月間販賣甲基安
    非他命予蔡英萍之行為，與本案有罪之犯罪事實間，尚無連
    續犯裁判上一罪關係，本院自不得併予審理。且此部分併案
    之犯罪事實業經本院上訴審退回原移送機關臺灣高雄地方法
    院檢察署（見本院96年12月10日95年度上訴字第341 號刑事
    判決第34頁，及97年1 月21日95年度上訴字第341 號刑事裁
    定），嗣經臺灣高雄地方法院檢察署以97年偵字第3987號為
    不起訴處分，有上開不起訴處分書及臺灣高等法院被告前案
    紀錄表在卷可稽（見本院卷第108 頁、第139 至140 頁），
    併予敘明。
據上論結，應依刑事訴訟法第369條第1項前段、第364條、第299
條第1項前段，毒品危害防制條例第4條第2項、第18條第1項前段
、第19條第1項，刑法第2條第1項前段、第11條，修正前刑法第
28條、第56條，判決如主文。
本案經檢察官陳國全到庭執行職務。
中    華    民    國    97    年    10    月    9     日
                  刑事第七庭    審判長法  官 莊飛宗
                                      法  官 陳明富
                                      法  官 孫啟強
以上正本證明與原本無異。
如不服本判決應於收受本判決後10日內向本院提出上訴書狀，其
未敘述上訴理由者，並得於提起上訴後10日內向本院補提理由書
狀（均須按他造當事人之人數附繕本）「切勿逕送上級法院」。
中    華    民    國    97    年    10    月    9     日
                                      書記官 黃富美
附錄本件判決論罪科刑法條：
毒品危害防制條例第4條：
製造、運輸、販賣第一級毒品者，處死刑或無期徒刑；處無期徒
刑者，得併科新臺幣 1 千萬元以下罰金。
製造、運輸、販賣第二級毒品者，處無期徒刑或 7 年以上有期徒
刑，得併科新臺幣 7 百萬元以下罰金。
製造、運輸、販賣第三級毒品者，處 5 年以上有期徒刑，得併科
新臺幣 5 百萬元以下罰金。
製造、運輸、販賣第四級毒品者，處 3 年以上 10 年以下有期徒
刑，得併科新臺幣 3 百萬元以下罰金。
製造、運輸、販賣專供製造或施用毒品之器具者，處 1 年以上 7
年以下有期徒刑，得併科新臺幣 1 百萬元以下罰金。
前5 項之未遂犯罰之。


司法院資訊處製作；財團法人民間司法改革基金會備份。
